福建金門地方法院民事裁定　　　　　　100年度消債更字第1號
聲　請　人
即　債務人　劉思儀
上列當事人聲請更生事件，本院裁定如下：
    主  文
債務人劉思儀自中華民國一百年七月二十九日下午四時起開始更
生程序。
命司法事務官進行本件更生程序。
    理  由
一、按債務人與金融機構協商成立者，不得聲請更生或清算，但
    因不可歸責於己之事由，致履行顯有重大困難者，不在此限
    。本條例施行前，債務人依金融主管機關協調成立之中華民
    國銀行公會會員辦理消費金融案件無擔保債務協商機制與金
    融機構成立之協商，準用前項之規定，消費者債務清理條例
    第151條第5項、第6項分別定有明文。次按，債務人不能清
    償債務或有不能清償之虞，且無擔保或無優先權之債務總額
    未逾新臺幣（下同）1,200萬元者，於法院裁定開始清算程
    序或宣告破產前，得向法院聲請更生，觀諸同條例第3條、
    第42條第1項規定自明。又法院開始更生程序之裁定，應載
    明其年、月、日、時，並即時發生效力。法院開始更生或清
    算程序後，得命司法事務官進行更生或清算程序，必要時得
    選任律師、會計師或其他適當之自然人或法人一人為監督人
    或管理人，復為同條例第45條第1項、第16條所明定。
二、本件聲請意旨略以：聲請人前於民國95年7月10日依中華民
    國銀行公會會員消費金融案件無擔保債務協商機制規定，與
    最大債權金融機構台新國際商業銀行股份有限公司（下稱台
    新銀行）成立協商，協商條件為每月還款25,000元。聲請人
    當時任職於國泰人壽保險股份有限公司，負責業務工作，並
    非內勤，有業績方有收入，95、96年間所得總收入分別僅
    40,244元、55,913元，惟台新銀行人員並未理會，表示若不
    接受上開每月還款25,000元之協商方案，即依法聲請強制扣
    薪，聲請人害怕遭強制扣薪後，公司及同事知悉聲請人欠款
    情事，只得同意前開協商方案，勉力繳納數期後，即因前開
    協商方案遠超出聲請人每月收入所能負荷而毀諾。聲請人除
    有年僅8歲之長子須扶養外，次女亦於96年8 月24日出生，
    聲請人身無一技之長，現於早餐店工作，每月薪資仍僅
    18,000元，尚須按月繳納房租5,000元，履行前開協商條件
    仍有重大困難。且聲請人無擔保或無優先權之債務總額現為
    3,073,464元，未逾1,200萬元，復未經法院裁定開始清算程
    序或宣告破產，爰向本院聲請更生等語。
三、經查：
(一)本院依職權函詢台新銀行與聲請人協商情形，經該行以100
    年7月14日台新總債務協商部字第10000006018號函回覆：聲
    請人於95年2月10日向該行申請債務協商，表示其月收入25,
    000元，雙方遂於95年7月10日達成協議，聲請人自95年7月
    起，分120期，利率0％，每月10日以22,065元繳至指定帳戶
    ，再由該行按各債權銀行之比例清償分配予各債權人，詎聲
    請人於協商期間僅繳納3期，10月20日僅繳納16,000元，11
    月起更未依約還款，該行遂於95年12月4日通報各金融機構
    債務人毀諾等語（本院卷第82頁）。
(二)聲請人95、96年間所得總收入分別僅40,244元、55,913元，
    名下無任何財產等情，有財政部臺灣省北區國稅局95至99
    年綜合所得稅各類所得資料清單及財政部臺灣省北區國稅財
    產歸屬資料清單存卷可參（本院卷第15至20頁），堪認以聲
    請人當時資力，無法履行前開協商條件。而聲請人現於早餐
    店工作，每月薪資僅18,000元，然聲請人除有8歲長男須扶
    養外，次女亦於協商成立後之96年8月24日出生，尚須按月
    繳付房租5,000元等情，亦有聲請人所提出之戶籍謄本、在
    職薪資證明及房屋租賃契約附卷可憑（本院卷第9至14、21
    、50頁），堪認聲請人提出本件更生聲請時，除基本生活支
    出外，履行前開協商條件顯有重大困難。
(三)台新銀行雖以：協商條件每月繳納22,065元係因聲請人表示
    每月收入25,000元等語；聲請人則以：係因擔心遭強制執行
    扣薪，公司及同事知悉欠款情事，雖無力負擔前開協商條件
    ，不得已只得同意等語。惟無論雙方當時如何達成協商條件
    之合意，消費者債務清理條例第151條第5項但書所定「不可
    歸責於己之事由」並未規定以協商成立後發生為限，亦未限
    制應以債務人「不可預見」為必要，本院審酌以95協商當時
    環境，消費者債務清理條例尚未施行，相較於金融機構所擁
    有之法律知識、談判技巧，債務人均屬弱勢，在龐大債務及
    金融機構催收壓力下，易於輕率或不得不允諾金融機構所提
    出之協商方案，若採取嚴格解釋，恐有過度限制債務人透過
    消費者債務清理程序清理債務之虞，而難以達成消費者債務
    條例為保障債權人公平受償、謀求債務人經濟生活之更生、
    健全社會經濟發展之目的，縱聲請人當時為暫時緩解債權銀
    行催收壓力，輕率甚至以虛報自己收入方式以求達成協商減
    免債務，亦難以此作為其嗣後無法履行協商條件可歸責於其
    之事由。況聲請人次女於協商後之96年8月24日出生，顯為
    聲請人成立協商當時所未能預期，自應認聲請人履行前開協
    商條件具備重大困難之原因，不可歸責於聲請人。
(四)聲請人無擔保或無優先權之債務總額現為3,073,464元，未
    逾1,200萬元等情，業據提出與所述相符之財團法人金融聯
    合徵信中心當事人綜合信用報告─債務清理條例前置協商專
    用債權人清冊為證（本院卷第33至48頁），相對於聲請人每
    月18,000元之收入，勉力維持生計已有困難，遑論清償如此
    鉅額債務，顯有不能清償之虞。復查，債務人無同條例第6
    條第3項、第8條或第46條各款所定駁回更生聲請之事由存在
    ，則債務人聲請更生，應屬有據，揆諸首開說明，應予開始
    更生程序，並命司法事務官進行本件更生程序。
四、爰裁定如主文。
中    華    民    國    100    年    7    月    29    日
                  民事庭   法  官  許嘉容
以上正本證明與原本無異。
本裁定不得抗告。
                           書記官  徐佩鈴
中    華    民    國   100    年    7     月    29    日